最　高　行　政　法　院　裁　定
                                     100年度裁字第1145號
上  訴  人　坤山建設股份有限公司
代　表　人　朱文輝
訴訟代理人　簡芳益
被 上訴 人　財政部臺灣省北區國稅局
代　表　人　吳自心
上列當事人間營業稅事件，上訴人對於中華民國100年2月25日臺
北高等行政法院99年度簡字第609號判決，提起上訴，本院裁定
如下：
　　主  文
上訴駁回。
上訴審訴訟費用由上訴人負擔。
　　理  由
一、按對於適用簡易程序之裁判提起上訴，須經本院許可，且該
    許可以訴訟事件所涉及之法律見解具有原則性者為限，行政
    訴訟法第235條定有明文。所謂法律見解具有原則性者，係
    指該事件涉及之法律問題意義重大，而有加以闡釋必要之情
    形而言，非以其對於該訴訟當事人之勝敗有無決定性之影響
    為斷。例如原裁判所適用之行政命令是否牴觸法律之判斷，
    或高等行政法院就同類事件所表示之法律見解存在歧異，或
    與本院向來之見解互相牴觸，有由本院確認或統一法律上意
    見之必要等情形屬之。
二、上訴人於民國（下同）99年1月14日辦理98年11至12月銷售
    額申報，列報銷售額新臺幣（下同）164,373,149元及應納
    營業稅額7,862,154元，惟未繳納營業稅額，遲至99年1月18
    日始繳納營業稅額7,862,154元，已逾規定繳納期限2日，被
    上訴人遂依加值型及非加值型營業稅法第50條第1項前段規
    定加徵滯納金78,622元（7,862,154×1﹪）。上訴人不服，
    申請復查，未獲變更，提起訴願，遭決定駁回，提起行政訴
    訟，又遭原審駁回，遂提起本件上訴。
三、本件上訴人對於高等行政法院適用簡易程序所為之判決，提
    起上訴，略以：(一)本件應有稅捐稽徵法第48條之1第2項規定
    之適用，凡屬未經檢舉未經調查之案件應有免除加徵滯納金
    ，及按日加計利息一併徵收之適用，原判決認該條免罰範圍
    限於同法第41條至第45條，且未詳究稅捐稽徵法第20條、加
    值型及非加值型營業稅法第50條規定及財政部82年1月5日台
    財稅第811688010號函釋意旨徵收滯納金之行為罰與一般法
    理比例原則不符，有判決不適用法規及適用不當之違法；另
    本案為如期申報、逾期繳納稅捐之情，非短漏申報稅捐，短
    漏報稅捐者依財政部72年10月22日台財稅第37511號函釋意
    旨，僅受加計利息之處分，而情節較輕之本案卻需加徵滯納
    金，顯違反舉重以明輕之法理，原判決對上訴人於原審如此
    主張並未曉諭，顯不備理由。(二)依稅捐行政作業實務，於遇
    稅捐稽徵法第48條之1第2項規定之逾繳納期限而自動補繳短
    漏稅捐情形時，係依當地銀行業通行之1年期定期存款利率
    ，按日計算利息一併徵收，免依稅捐稽徵法第20條規定加徵
    滯納金，是稅捐稽徵法第48條之1免罰之範圍，除同法第41
    條至第45條規定外，兼及於免依同法第20條加徵滯納金之情
    形，本件自有免罰規定之適用。再按司法院釋字第641號、
    第616號解釋意旨，認定菸酒稅法第21條、78年修正之所得
    稅法第108條第1項、88年增訂同法第108條之1第1項違憲，
    可證本件行為罰之處罰與漏稅罰不同，無依應納稅額處罰之
    必要。(三)另參酌稅捐稽徵法第44條規定於99年1月6日公布施
    行之立法理由，可知係依比例原則始將該規定之總額5％之
    罰鍰上限設定為處罰金額之100萬元，惟本件滯納金之處罰
    卻未訂有處罰上限，顯有違憲法第23條規定之比例原則，且
    被上訴人援引前揭財政部82年函釋意旨，以年利率換算其滯
    納金利率高達182.5％，屬於重利之過度處分，原審未查且
    與上訴人之計算解讀有異，顯有理由不備之違法等語，為其
    論據。惟按稅捐稽徵法第20條及加值型及非加值型營業稅法
    第50條第1項所規定滯納金之加徵，係因上訴人於收受繳款
    通知書後，未於期限內繳納所加之制裁，與是否自行申報或
    有無經法院裁罰等無關。課徵營業稅所附加之滯納金，其法
    律性質有認相當於私法上債務關係之遲延利息，具有對於遲
    延納稅之民事罰性質。據此，加徵滯納金係對納稅義務人違
    反結算申報作為義務所為之制裁，乃增進公共利益所必要，
    與憲法比例原則尚無牴觸。又稅捐稽徵法第48條之1自動補
    報補繳免罰規定，僅科處罰鍰及涉及刑責案件有其適用，本
    件上訴人僅予加徵滯報金，並未科處罰鍰，自無行為時稅捐
    稽徵法第48條之1規定之適用。上訴人主張行為時稅捐稽徵
    法第48條之1規定應適用本件等語，核其所陳上述理由，尚
    非高等行政法院各庭間就同類事件所表示之法律見解存在歧
    異，須由本院統一法律上意見，或該訴訟事件所涉法律問題
    意義重大，而有由本院加以闡釋必要之問題。核無所涉及之
    法律見解，具有原則性之重要，而有加以闡釋之必要情形，
    依首開規定及說明，其上訴不應許可，應予駁回。
四、據上論結，本件上訴為不合法。依行政訴訟法第249條第1項
    前段、第104條、民事訴訟法第95條、第78條，裁定如主文
    。
中　　華　　民　　國　　100　 年　　5　　 月　　5　　 日
                    最高行政法院第六庭
                        審判長法官　黃　合　文
                              法官　鄭　忠　仁
                              法官　劉　介　中
                              法官　帥　嘉　寶
                              法官　陳　鴻　斌

以  上  正  本  證  明  與  原  本  無  異
中　　華　　民　　國　　100　 年　　5　　 月　　6　　 日
　　　　　　　　　　　　　　　書記官　王　史　民